【裁判字號】    97,苗簡,270
【裁判日期】    970926
【裁判案由】    拆屋還地
【裁判全文】
臺灣苗栗地方法院民事簡易判決         97年度苗簡字第270號
原      告  乙○○
被      告  甲○
上列當事人間請求拆屋還地事件，本院於民國97年9 月23日言詞
辯論終結，判決如下：
    主  文
被告應將坐落苗栗縣後龍鎮○○○段一九二之二六、一九六地號
土地如附圖一所示標示A 、H 部分面積共計二點一平方公尺範圍
內之圍牆、標示B 、F 部分面積共計三點八平方公尺範圍內之天
井、標示E 部分面積二點二平方公尺範圍內之化糞池及坐落苗栗
縣後龍鎮○○○段一九五地號土地如附圖二所示標示紅色部分面
積八平方公尺範圍內之圍牆均拆除，並將上開土地及如附圖一所
示標示C 、D 、G 部分面積共計三０點四平方公尺範圍之土地返
還原告。
訴訟費用由被告負擔。
    事實及理由
一、原告起訴主張：坐落苗栗縣後龍鎮○○○段192 之26、196
    、195 地號土地（以下簡稱系爭土地）為原告所有，被告無
    任何權源在原告所有之系爭土地上如附圖一所示標示A、H部
    分面積共計20點1 平方公尺範圍內搭建圍牆、標示B、F部分
    面積共計3 點8 平方公尺範圍內鑿建抽水天井、標示E 部分
    面積2 點2 平方公尺範圍內之設置化糞池，並於如附圖二所
    示標示紅色部分面積8 平方公尺範圍搭建圍牆，並占用上開
    土地及如附圖一所示標示C 、D 、G 部分面積共計30點4 平
    方公尺範圍之空地，無權占用原告所有系爭土地。雖經原告
    請求被告自行拆除上開地上物返還土地，未獲置理。為此，
    爰依民法第76 7條前段之規定，請求被告將占用系爭土地之
    地上物拆除，並將占用之土地返還原告等語。並聲明：如主
    文第1 項所示。
二、被告則以：系爭土地並非原告所有，被告並未占用原告之土
    地，如果有占用，願意返還等語置辯，並聲明：原告之訴駁
    回。
三、原告主張系爭土地為原告所有，被告於系爭土地如附圖一所
    示標示A 、H 部分面積共計20點1 平方公尺範圍內搭建圍牆
    、標示B 、F 部分面積共計3 點8 平方公尺範圍內鑿建抽水
    天井、標示E 部分面積2 點2 平方公尺範圍內之設置化糞池
    ，並於如附圖二所示標示紅色部分面積8 平方公尺範圍搭建
    圍牆，並占用上開土地及如附圖一所示標示C 、D 、G 部分
    面積共計30點4 平方公尺範圍之空地等情，業據提出系爭土
    地之土地登記謄本附卷可憑（詳卷第9 、10、45頁），且經
    本院勘驗現場及囑託苗栗縣竹南地政事務所測量屬實，製有
    勘驗筆錄、現場照片及複丈成果圖在卷可稽（詳卷第32至39
    頁，56至59頁），自堪信為真實。被告空言否認系爭土地非
    原告所有及未占用系爭土地云云，為無足採。
四、按所有人對於無權占有或侵奪其所有物者，得請求返還之，
    對於妨害其所有權者，得請求除去之，民法第767 條前段、
    中段分別定有明文；而以無權占有為原因，請求返還所有物
    之訴，被告倘係以「非無權占有」資為抗辯者，原告就被告
    無權占有之事實，並不負舉證責任。換言之，被告應就其取
    得占有係有正當權源之事實，舉證證明；倘被告不能證明其
    占有權源，則自應認原告之請求為有理由（最高法院92年度
    臺上字第312 號判決意旨參照）。本件被告占用原告所有系
    爭土地，已如前述，而被告就其有何合法占用系爭土地之權
    源，又未據主張及舉證，則原告主張被告無權占用系爭土地
    ，自屬可採。
五、從而，原告依民法第767 條規定，請求被告將占用系爭土地
    如附圖一所示標示A 、H 部分面積共計2 點1 平方公尺範圍
    內之圍牆、標示B 、F 部分面積共計3 點8 平方公尺範圍內
    之天井、標示E 部分面積2 點2 平方公尺範圍內之化糞池及
    如附圖二所示標示紅色部分面積8 平方公尺範圍內之圍牆均
    拆除，並將上開土地及如附圖一所示標示C 、D 、G 部分面
    積共計30點4 平方公尺範圍之土地返還原告，自屬有據，應
    予准許，爰判決如主文第1 項所示。
六、訴訟費用負擔之依據：民事訴訟法第78條。
中    華    民    國    97    年    9     月    26    日
                  苗栗簡易庭法  官  王萬金
以上正本係照原本作成。
如對本判決上訴，須於判決送達後20日內向本院提出上訴狀。
                            書記官  劉碧雯
中    華    民    國    97    年    9     月    26    日


司法院資訊處製作；財團法人民間司法改革基金會備份。
